【裁判字號】    91,簡上,317
【裁判日期】    921105
【裁判案由】    傷害
【裁判全文】
臺灣臺北地方法院刑事判決                        九十一年度簡上字第三一七號
    上  訴  人  臺灣臺北地方法院檢察署檢察官
    被      告  乙○○
右列上訴人因被告傷害案件，不服本院九十一年度簡字第三一七六號，中華民國九十
一年十月十八日第一審判決（聲請簡易判決處刑案號：台灣台北地方法院檢察署九十
一年度偵字第一四七六二號）提起上訴，本院管轄之第二審合議庭判決如左：
    主  文
上訴駁回。
    事  實
一、乙○○係成年人，前於民國八十七年間因竊盜案件，經本院判處有期徒刑八月，
    由台灣高等法院駁回其上訴確定，於九十年一月二十四日執行完畢。詎猶不知悔
    改，與少年A（七十五年四月十八日生，行為時為十四歲以上未滿十八歲之
    少年，另案由本院少年法庭處理）、B（七十三年十月十四日生，行為時為
    十四歲以上未滿十八歲之少年，另案由本院少年法庭處理）三人，於九十一年七
    月十四日凌晨一時二十分許，在台北縣深坑鄉○○○街四十號旁，因細故與甲○
    ○發生爭執，三人竟共同基於傷害他人身體之犯意聯絡，由少年A持置放在
    路旁之金爐，乙○○及少年B則以徒手之方式共同動手毆打甲○○，致甲○
    ○受有臉部、胸背部、左上肢及兩膝等多處挫傷。
二、案經甲○○訴由台北縣政府警察局新店分局報請台灣台北地方法院檢察署檢察官
    聲請簡判決處刑。
    理  由
一、右揭事實，業據被告乙○○於警訊及偵審時坦承不諱，並經告訴人甲○○於警訊
    及本院審理時指訴明確，核與證人即少年A、B於警訊時證述，及其二
    人於本院九十一年度少調字五０九號傷害事件少年法庭訊問時供述之情節相符，
    並經本院調閱少年A、B所涉少年事件卷宗核閱無訛，復有台北市立萬
    芳醫院診斷證明書及宏恩醫院診斷證明書影本各一紙在卷可稽，足徵被告之自白
    確與事實相符，自得採為論罪之依據。本件事證已臻明確，被告右開傷害犯行洵
    堪認定。
二、核被告所為，係犯刑法第二百七十七條之傷害罪。被告與少年A、B三
    人間具有犯意之聯絡及行為之分擔，均為共同正犯。另被告於行為時為已滿二十
    歲之成年人，而少年A、B分別係七十五年四月十八日及七十三年十月
    十四日生，行為時均為十四歲以上未滿十八歲之少年，有其等年籍資料在卷可稽
    ，被告與少年A、B共同實施上揭犯罪，應依少年事件處理法第八十五
    條第一項之規定，加重其刑。又被告前於八十七年間因竊盜案件，經本院判處有
    期徒刑八月，由台灣高等法院駁回其上訴確定，於九十年一月二十四日執行完畢
    ，有台灣高等法院被告全國前案紀錄表及台灣高等法院檢察署刑案紀錄簡覆表各
    一份在卷可證，其於五年之內，再犯本件有期徒刑以上之罪，係屬累犯，應依刑
    法第四十七條之規定遞加重其刑。原審引用刑事訴訟法第四百四十九條第一項但
    書、第三項，少年事件處理法第八十五條第一項，刑法第二十八條、第二百七十
    七條第一項、第四十七條、第四十一條第一項前段，罰金罰鍰提高標準條例第一
    條前段、第二條，審酌被告之犯罪動機、目的、手段、品行，及因細故即夥同共
    犯即少年A、B，分別持金爐及徒手毆打被害人，致被害人受傷程度非
    淺，且案發後仍遲遲未與被害人達成和解，並獲得其原諒，惟念其犯罪後尚能坦
    認犯行，深表悔意等一切情狀，論處被告乙○○成年人與未滿十八歲之人共同傷
    害人之身體，累犯之罪，量處有期徒刑五月，如易科罰金，以三百元折算一日；
    經核原審判決認事用法均無違誤，量刑亦屬妥適。
三、公訴人循告訴人之請求提起上訴，上訴意旨以被告等六人無故持金紙爐重擊告訴
    人右後腦，顯有殺人犯意，原判決據依傷害罪判刑，自有不當，況原判決僅諭知
    被告有期徒刑五月，並得易科罰金，亦顯輕縱等語提起上訴。惟查，（一）告訴
    人於警訊時僅指述遭被告及少年A、B打傷，未提及尚有他人涉案，被
    告及二少年亦均稱僅其三人與告訴人發生爭執，無他人涉案，又現場處理員警丁
    福龍於少年A、B所涉傷害之少年事件庭訊時亦證稱：前往現場時僅告
    訴人與三被告在場等語（見本院少年法庭九十一年度少調字第五０九號九十一年
    十一月十四日筆錄），告訴人於本院審理時陳稱：其逃至ＯＫ便利商店，錄影帶
    只錄到A追過來打其等語（見本院九十二年五月九日筆錄），故除告訴人之
    指訴外，尚無證據足認另有三人參與圍毆，而倘確如告訴人所述另有三人，何以
    告訴人於警訊時未曾提及？是本件既無從為另有三人共同圍毆之認定，乃其所述
    即無足採。（二）至告訴人指訴被告等以金爐不斷重擊告訴人右後腦，並大聲咆
    哮「打死他」，涉犯共同殺人未遂罪嫌云云。按殺人罪之成立，須於實施殺害時
    ，即具有使其喪失生命之故意，倘缺乏此種故意，要難遽以殺人未遂論處（最高
    法院四十八年台上字第三三號判例參照）。又殺人未遂與傷害之區別，應以加害
    人有無殺意為斷；至其殺意之有無，雖不以兇器之種類及傷痕之多少等，為絕對
    之認定標準，被害人受傷處所是否為致命部位，及傷痕多寡，輕重如何，僅足供
    認定有無殺意之參考，究不能據為區別殺人未遂與傷害之絕對標準，復經最高法
    院迭著判決揭明此旨。查(1)告訴人陳稱其方停放機車，即遭連續攻擊，致完全無
    反擊能力，然依警訊筆錄之記載，被告與二少年亦均遭扯破衣服及負傷，僅均未
    提告訴，此情亦經現場處理警員丁福龍於上開少年事件庭訊時結證屬實，則乙○
    ○與二少年之傷何來？至告訴人於上開少年事件庭訊時指稱警察來處理時被告乙
    ○○還說「你死定了」云云，然為被告所否認，況告訴人於該庭訊之前，僅稱其
    遭被告等人毆打時被告等大聲咆哮「打死他」，並未提及嗣後被告尚稱「你死定
    了」，且證人丁福龍於該次庭訊亦未陳述被告有此言語，則告訴人上開指訴是否
    可採，已有疑異，又證人丁福龍於上開少年事件庭訊時亦證稱：其至現場時，四
    人均有喝酒，且互相叫囂、拉扯，警員到時即拉開雙方且做隔離等語，故縱告訴
    人所訴嗣後被告尚稱「你死定了」屬實，然要屬共同傷害後之言語，且為雙方互
    相叫囂之詞，尚難以此推論被告有殺人犯意。而被告三人於此事件中亦受有傷害
    ，已如前述，被告三人與告訴人素不相識，原無怨隙，為告訴人所不否認，僅因
    酒後偶起衝突，被告衡情當不致萌生殺機，應無非致告訴人於死地之理由。又被
    告否認持金爐毆打告訴人，辯稱其未持物品毆打告訴人，係A持金爐打告訴
    人等語，核與少年A所述相符，告訴人先陳稱遭被告持金爐毆打，嗣改稱被
    告拿金爐丟向其，但沒有打到云云，其前後供述不一，尚難採信，應以被告與少
    年A所述較為可採。至少年B於上開少年事件九十一年少護字五六六號
    庭訊時供稱：「（問：是否有說要給告訴人死？）有聽到」，惟其亦陳稱：不知
    道是誰講的，是剛開始打的時候聽到的，當時還沒有開始拿金爐打等語，衡以本
    案係因酒後偶起衝突，縱被告等人曾口出「打死他」，要屬一時激憤情緒脫口之
    詞，亦不能因此即論有殺人犯意。(2)且被告及少年二人均受有傷害，已如前述，
    堪認告訴人所受頭部傷害，並非被告等刻意攻擊，應係圍毆中混亂所致，準此，
    自不足以頭部受傷部位遽認被告等有殺人行徑。(3)從而，被告主觀上並無殺人之
    故意，客觀上亦難認有何殺人之行為，尚與殺人罪構成要件未合，自無從繩以殺
    人未遂之罪名。（三）被告僅因細故即與二少年共同毆打告訴人之行為，雖值得
    非難，但審酌被告之犯罪動機、目的、手段，被告係徒手而未持金爐毆打告訴人
    ，及犯罪後坦承犯行之態度等一切情狀，本院認對被告量處有期徒刑五月，已足
    收對被告行為之懲罰，上訴意旨以被告有殺人犯意，及原判決量刑過輕指摘原判
    決不當，為無理由，應予駁回。
三、被告經合法傳喚，無正當之理由不到庭，爰不待其陳述，逕行判決。
據上論斷，應依刑事訴訟法第四百五十五條之一第一項、第三項、第三百六十八條、
第三百六十四條、第三百七十一條，判決如主文。
本案經檢察官蔡宏展到庭執行職務。
中      華      民      國    九十二    年     十一     月      五      日
                                    臺灣臺北地方法院刑事第七庭
                                        審判長法  官ˉ梁耀鑌
                                              法  官  林欣蓉
                                              法  官  蕭清清
右正本證明與原本無異。
不得上訴。
                                              書記官  劉麗英
中      華      民      國    九十二    年     十一     月      六      日
附錄本案論罪科刑法條全文：
刑法第二百七十七條
傷害人之身體或健康者，處三年以下有期徒刑、拘役或一千元以下罰金。
犯前項之罪因而致人於死者，處無期徒刑或七年以上有期徒刑；致重傷者
，處三年以上十年以下有期徒刑。


司法院資訊處製作；財團法人民間司法改革基金會備份。
